最高法院刑事判決　　　　　　　　　　　　　　　　九十三年度台上字第二四七號
　　上　訴　人　丙○○○
　　　　　　　　丁 ○ ○
　　　　　　　　甲 ○ ○
　　　　　　　　乙 ○ ○
　　　　　　　　　　　　　（另案在台灣屏東監獄竹田分監執行）
　　右　一　人
　　選任辯護人　黃 榮 作律師
右上訴人等因違反毒品危害防制條例等罪案件，不服台灣高等法院高雄分院中華民國
九十二年九月十日第二審更審判決（九十二年度上更(一)字第一一七號，起訴案號：台
灣屏東地方法院檢察署八十四年度偵字第四六七０、四八八０、五一七二、五二九九
、五三六０、六三二八、六七九六、六八一三、七０００、七四一八、七六二九號）
，提起上訴，本院判決如左：
    主  文
上訴駁回。
    理  由
按刑事訴訟法第三百七十七條規定：上訴於第三審法院，非以判決違背法令為理由，
不得為之。是提起第三審上訴，應以原判決違背法令為理由，係屬法定要件，如果上
訴理由狀未依據卷內訴訟資料，具體指摘原判決不適用何種法則或如何適用不當，或
所指摘原判決違法情事，顯與法律規定得為第三審上訴理由之違法情形，不相適合時
，均應認其上訴為違背法律上之程式，予以駁回。本件原判決綜合全部卷證資料，認
上訴人丙○○○、丁○○、甲○○、乙○○有其事實欄所載之犯行，已詳敘所憑之證
據與認定之理由。對於上訴人等四人否認犯罪，均辯稱：從未與龔見陽有共同販賣安
非他命或海洛因云云，認係卸責之詞，不足採信，亦依調查所得證據，逐一加以指駁
及說明。因而撤銷第一審之科刑判決，比較新舊法，改判適用有利於上訴人等四人之
行為時肅清煙毒條例及麻醉藥品管理條例，仍均論處上訴人等四人共同連續販賣毒品
及共同連續非法販賣化學合成麻醉藥品罪刑（丙○○○、丁○○、乙○○均各處有期
徒刑七年七月及五年一月，甲○○處有期徒刑九年及六年）。從形式上觀察，並無違
背法令之情形存在。
上訴人丙○○○、丁○○共同上訴意旨略以：（一）、依原判決事實之認定，龔見陽
（已死亡，由第一審法院判決不受理）販賣毒品海洛因與化學合成麻醉藥品安非他命
，顯係基於一個意思決定，以一行為侵害二不同之法益，為想像競合犯，丙○○○亦
應適用想像競合犯，從較重之販賣海洛因罪處斷，原判決竟予併罰，適用法則顯有不
當。（二）、甲○○、乙○○、阮俊瑜、陳慶宗於警詢之陳述與在偵、審所供歧異，
可見甲○○等四人之陳述有重大瑕疵，原判決偏信其等警詢不利於丙○○○、丁○○
之陳述，對偵審中有利之供述不予採納，又未說明其理由，有判決理由不備及適用法
則不當之違法。主持販賣之龔見陽、龔東泉（已死亡，由原審法院判決不受理）於民
國八十四年八月十四日起即被羈押，警員猶於同年八月十六日（上訴理由狀載為八十
五年八月十六日）及八十五年一月十九日在龔見陽家中搜獲海洛因與安非他命，可見
甲○○等四人所云海洛因與安非他命由丙○○○保管之詞不實，原審未予查明，就此
有利於丙○○○、丁○○之事實，竟作為不利之認定，有應於審判期日調查之證據未
予調查、判決理由矛盾與不備及採證違背經驗法則之違誤。（三）、李明財經警授意
，於八十四年八月十四日偽向龔見陽購買安非他命，因李明財無購買之真意，龔見陽
不負販賣安非他命罪責，同理，丙○○○亦不負此部分罪責，原判決猶認丙○○○犯
罪至八十四年八月十四日止，有適用法則不當之違法。丙○○○如以龔見陽販毒所得
供作家用，係因與龔見陽同財共居之故，原判決以此認定丙○○○共同犯罪，有認定
事實不依證據之違誤。上訴人甲○○上訴意旨略稱：甲○○於警詢有關共同販賣海洛
因與安非他命之陳述，係受警方嚴刑逼供所致，不得作為證據，本件並無直接證據足
以證明甲○○犯罪，原判決純以龔見陽毫無事實根據之供述為據，難謂適法。上訴人
乙○○上訴意旨略謂：（一）、原判決認定乙○○幫助販賣毒品，獲得免費施用安非
他命之利益，然乙○○係在八十四年七月間（警詢時稱七月二十九日，偵查中稱七月
二十一日）施用安非他命，原審竟認定乙○○自八十四年二月間起即共同犯罪；又原
判決既引用乙○○偵查中所云「祇有這次幫助龔見陽」等語之陳述，竟認乙○○係連
續販賣安非他命，均有違誤，復未說明認定乙○○自八十四年二月至同年七月間共同
販賣安非他命所憑之證據，況乙○○未自龔見陽處獲得海洛因施用，原判決認定其亦
共同連續販賣海洛因，有認定犯罪事實不依證據、判決理由不備及矛盾、不適用法則
暨證據調查職責未盡之違法。（二）、甲○○供稱阮俊瑜、龔東泉、曾明雄一起出外
販毒，如果可信，何以筆錄竟記載龔東泉、曾明雄同時買受毒品，阮俊瑜購買安非他
命，阮俊瑜、曾明雄何以未經追訴、審判，陳育成、陳慶宗、楊進嘉、蔡志賢、鄭澤
銓、馮錦源等人於原審證稱不認識乙○○或未向乙○○買海洛因等，可見甲○○之警
詢陳述確有瑕疵，不足採納，原判決予以採信，與四十六年台上字第五三一三號判例
有違。（三）、原判決認定乙○○販賣海洛因及安非他命之對象，較發回前原審認定
之販賣對象為少，犯罪情節已較輕微，竟仍量處相同之刑，不符罪刑相當原則各云云
。惟查本院為法律審，應以原判決所確認之事實為基礎，據以判斷原判決是否違背法
令。而犯罪事實之認定、證據之取捨及其證明力如何，乃事實審法院自由判斷之職權
，如其取捨判斷不違背經驗法則與論理法則，即不得指為違法，而據為上訴第三審之
理由。又共同被告及證人之陳述有部分前後不符，或相互間有所歧異時，究竟何者為
可採，法院仍得本其自由心證予以斟酌，非謂一有不符或矛盾，即應認其全部均為不
可採信，如其基本事實之陳述與真實性無礙時，則仍非不得予以採信。本件原審已在
判決內說明就案內所有證據本於調查所得心證，分別定其取捨而為事實判斷之理由，
並依確認之事實，說明甲○○、阮俊瑜、陳慶宗、乙○○四人於警詢中不利於丙○○
○之證言如何可得採信，甲○○嗣後翻異之詞則不足採；乙○○、龔見陽及龔東泉等
人於八十四年八月十四日上午二時三十分許，在屏東縣新埤鄉公所前被查獲販賣安非
他命，係李明財在警方授意下，與龔見陽聯絡，佯稱欲購買安非他命而查獲，李明財
非真欲購買安非他命，上訴人等人此次行為如何係屬未遂；上訴人等人與龔見陽、龔
東泉如何均係連續共犯肅清煙毒條例第五條第一項及麻醉藥品管理條例第十三條之一
第二項第一款之罪，所犯二罪犯意各別，罪名互異，應分論併罰之證據與理由。並無
上訴意旨所指龔見陽之犯行，係屬想像競合犯從一重處斷之情形，從而原判決認丙○
○○犯罪時間係至八十四年八月十四日，即無不合。又原判決既採阮俊瑜、陳慶宗、
乙○○三人警詢中不利於丙○○○之證言，自係不採彼三人嗣後偵、審中翻異之詞，
此乃當然之解釋。原判決雖未就此特加說明不足採納之理由，但此單純訴訟程序上之
瑕疵，對判決本旨不生任何影響，依刑事訴訟法第三百八十條之規定，不得執為適法
之第三審上訴理由。再原審係採納甲○○警詢及偵查中之自白為所憑證據之一，並非
單採警詢中之自白。甲○○對於警詢自白任意性之指摘，自與偵查中自白之合法性無
涉。原審採用其偵查中自白，甲○○上訴意旨既無原判決如何違背法令具體之指摘，
自難認已具備得為上訴第三審之形式要件。另乙○○於警詢係供認伊自八十四年七月
二十一日起「又」開始吸食，以前戒過，因與龔見陽、龔東泉一起外出販賣安非他命
，龔見陽免費提供安非他命供伊施用等語，且依卷內證據資料，上訴人等人係以龔見
陽名義對外販賣海洛因與安非他命，由甲○○接電話過濾對象，再交給下半身癱瘓之
龔見陽接聽，龔東泉負責開車載龔見陽，乙○○則隨車外出，負責保護龔見陽之安全
並收取販賣之價金等情，原判決因而認定乙○○係自八十四年二月間起即共犯販賣海
洛因與安非他命之罪行，核屬事實審法院採證認事之適法職權行使，並無違背客觀存
在之經驗法則與論理法則，不得任意指為違法。原判決除採信乙○○於警詢不利於己
之自白外，尚以共同被告龔見陽、龔東泉、甲○○不利之陳述，證人李明財之證言暨
扣案如原判決附表一、二之海洛因與安非他命等證據，資為乙○○犯罪之佐證，並非
單以龔見陽、龔東泉、甲○○之陳述為證，顯無違背本院四十六年台上字第五三一三
號判例之情形存在。至阮俊瑜除向上訴人等人購買海洛因或安非他命外，是否與曾明
雄另犯販賣毒品等罪而被追訴、審判，與本件並無關連，不得執此為上訴第三審之理
由。量刑之輕重，乃實體法上賦予法院得依職權自由裁量之事項。原審認第一審關於
上訴人等四人部分之判決不當，予以撤銷改判，並斟酌刑法第五十七條各款所列情狀
而為刑之量定，既未逾越法定刑度，又非濫用權限，且未違反刑事訴訟法第三百七十
條禁止不利益變更之原則，乙○○漫指原判決不符罪刑相當原則，亦非適法之第三審
上訴理由。上訴人等四人其餘上訴意旨，皆係對原審採證認事之職權行使及已詳為論
斷之事項，恣意為事實上之爭執，均非依據卷內訴訟資料具體指摘原判決有何違背法
令，俱非適法之第三審上訴理由。應認上訴人等四人之上訴均為違背法律上之程式，
予以駁回。
據上論結，應依刑事訴訟法第三百九十五條前段，判決如主文。
中　　　華　　　民　　　國　　九十三　　年　　　一　　　月　　 十五 　　日
                              最高法院刑事第十一庭
                                  審判長法官  張　淳　淙
                                        法官  謝　俊　雄
                                        法官  蘇　振　堂
                                        法官  張　春　福
                                        法官  呂　丹　玉
      右正本證明與原本無異
                                              書  記  官
中　　　華　　　民　　　國　　九十三　　年　　　一　　　月　　二十八　　日
                                                                        Ｂ
